臺灣新竹地方法院民事裁定  
110年度監宣字第34號
聲  請  人  李孟丞  
（下稱聲請人）        
相  對  人  李勝昌  
（下稱相對人）        
關  係  人  李春蔚  

上列聲請人聲請監護宣告事件，本院裁定如下：
    主    文
一、宣告李勝昌（男，民國00年0月00日生，身分證統一編號：Z
    000000000號）為受監護宣告之人。
二、選定李孟丞（男，民國00年00月00日生，身分證統一編號：
    Z000000000號）為上開受監護宣告之人之監護人。
三、指定李春蔚（男，民國00年0月0日生，身分證統一編號：Z0
    00000000號）為會同開具財產清冊之人。
四、聲請程序費用由受監護宣告之人負擔。
    理    由
一、聲請意旨略以：聲請人係相對人之兒子，相對人自民國110
    年1月19日起，因重度聽障之原因，雖送醫診治仍不見起色
    ，且相對人自小體弱多病，未曾受過國小教育，表達能力差
    ，加上重度聽障，無法與人溝通及自己意見，近年年齡漸長
    ，狀況更嚴重，生活上無法自理，是已因精神障礙或其他心
    智缺陷，致不能為意思表示或受意思表示，或不能辨識其意
    思表示之效果，爰依法聲請宣告相對人為受監護宣告之人，
    並請選定聲請人為其監護人，另指定關係人李春蔚為會同開
    具財產清冊之人等語。並提出同意書、親屬系統表、中華民
    國身心障礙證明、戶籍謄本等件為憑。
二、按對於因精神障礙或其他心智缺陷，致不能為意思表示或受
    意思表示，或不能辨識其意思表示之效果者，法院得因本人
    、配偶、四親等內之親屬、最近一年有同居事實之其他親屬
    、檢察官、主管機關或社會福利機構之聲請，為監護之宣告
    ，民法第14條第1 項定有明文。
三、查聲請人係相對人之養子，有戶籍謄本及親屬系統表附卷可
    憑，聲請人為有權提起本件聲請之人，堪可認定。又本件聲
    請狀載明相對人重度聽障等語，核屬家事事件法第167條第1
    項但書規定之法院無訊問之必要，爰逕由鑑定人就應受監護
    宣告之人之精神或心智狀況予以鑑定（司法院民國108年5月
    3日院台廳少家二字第1080012322號函參照）。又本院委由
    鑑定人即臺北榮民總醫院新竹分院黃式洲醫師於該醫院第12
    病房會客室就相對人之現況為鑑定，並提出精神鑑定報告書
    略以：根據相對人家屬陳述，相對人從小有嚴重聽覺障礙，
    加上可能之智能問題，限於當時之醫學、教育、家庭及各項
    條件，未能學習語言發音，也未能發展出與人適當溝通的表
    情、手勢或姿體語言，呈現幾乎與外界難以溝通的自閉狀態
    ，難以學習一般知識；之後未進入學校接受教育，亦未能學
    習文字及一般課堂知識。由於前述障礙，相對人成年後仍難
    以獨立生活，不具一般的工作能力，長期以來，需在同住家
    屬的庇護協助下生活，迄今依然如此。鑑定時，相對人在家
    屬以手勢指導下，可端坐於沙發；意識清醒，未有昏迷或嚴
    重嗜睡之情形；外觀衣著稍凌亂；單以聲音叫喚相對人時
　　，相對人因嚴重聽覺障礙，未有回應；面朝相對人，對相對
    人說話或比手勢，相對人會注視，不時會有臉部表情變化，
    並發出語音或肢體動作，但語音限於「咿」、「呀」等簡單
    發音，臉部表情及肢體動作也無從辨識其意思。詢問陪同前
    來精神鑑定的家屬，也表示難以理解相對人欲表達的意思。
　　對於個人之能力評估，一般可分為溝通能力、理解能力、評
    價能力及論理能力；相對人狀態從小溝通能力有嚴重障礙，
    一般知識相當匱乏，推論相對人理解能力、評價能力及論理
    能力亦均有嚴重障礙，對照其之日常生活狀況，日常生活自
    理能力有相當障礙，且不具經濟活動能力及一般社會功能。
    因此相對人精神障礙之診斷為自閉症類群障礙症，與聾啞症
    相關，其鑑定時之精神狀態已達完全不能為意思表示或受意
    思表示或不能辨識其意思表示效果之狀態，患病期間已長達
    數十年，難有回復可能性等語。此有臺北榮民總醫院新竹分
    院110年4月20日北總竹醫字第1100500571號函暨檢附之精神
    鑑定報告書附卷為憑，並有聲請人提出之相對人身心障礙證
    明可依。堪認相對人因上開精神障礙之故，致不能為意思表
    示、受意思表示，或不能辨識其意思表示之效果至明。從而
    ，聲請人聲請宣告相對人為受監護宣告之人，核無不合，應
    予准許。
四、次按，受監護宣告之人應置監護人；法院為監護之宣告時，
    應依職權就配偶、四親等內之親屬、最近一年有同居事實之
    其他親屬、主管機關、社會福利機構或其他適當之人選定一
    人或數人為監護人，並同時指定會同開具財產清冊之人，民
    法第1110條、第1111條第1項定有明文。查相對人未婚，僅
    有聲請人一名養子，關係人李春蔚為相對人之胞弟亦為聲請
    人之生父，相對人之父母李石雙、李范奔妹均已辭世，兩造
    及關係人李春蔚同一戶籍，聲請人願任相對人之監護人，關
    係人李春蔚願任相對人之會同開具財產清冊之人等情，業據
    聲請人、關係人李春蔚於本院訊問時陳述明確、相對人到庭
    亦無異議等情（均見本院110年5月12日訊問筆錄），並有同
    意書及聲請人110年5月10日陳報狀在卷可稽。參酌上情，本
    院認由聲請人任相對人之監護人、關係人李春蔚任相對人之
    會同開具財產清冊之人，應符合相對人之最佳利益，爰選定
    聲請人為相對人之監護人，並指定關係人李春蔚任相對人之
    會同開具財產清冊之人，以維護相對人之利益。又依民法第
    1113條準用同法第1099條、第1099條之1規定，於監護開始
    時，監護人對於受監護宣告人之財產，應會同會同開具財產
    清冊之人於2個月內開具財產清冊，並陳報法院，於開具完
    成並陳報法院前，監護人對於受監護宣告人之財產，僅得為
    管理上必要之行為，併此敘明。
五、依家事事件法第164條第2項，裁定如主文。
中　　華　　民　　國　　110 　年　　5 　　月　　13　　日
               家事法庭  法　　　官  林建鼎 
以上正本係照原本作成。
如對本裁定抗告，須於裁定送達後10日之不變期間內，向本院提
出抗告狀（需附繕本），並繳納抗告費新臺幣1,000元。
中　　華　　民　　國　　110 　年　　5 　　月　　13　　日
                         書　記　官　林毓青